臺灣高雄地方法院刑事判決
110年度侵訴字第45號
公  訴  人  臺灣高雄地方檢察署檢察官
被      告  李俊儀


上列被告因妨害性自主罪案件，經檢察官提起公訴（109年度偵
字第20587號），本院判決如下：
    主  文
庚○○成年人故意對少年犯乘機猥褻罪，共貳罪，各處有期徒刑壹
年。應執行有期徒刑壹年肆月。
    事  實
一、庚○○為代號AV000-A109201C號成年女子（真實姓名詳卷，下
    稱丁○）之男友，丁○育有代號AV000-A109201號（民國00年0
    月生，真實姓名年籍詳卷，下稱己○）、代號AV000-A109201
    A號（民國00年00月生，真實姓名年籍詳卷，下稱甲○）2女
    。庚○○明知己○為未滿18歲之少年且領有中度身心障礙證明
    ，思考判斷、自我保護及性行為辨識能力均顯較一般人低落
    ，而達不知抗拒程度，竟基於成年人故意對少年犯乘機猥褻
    之各別犯意，分別於㈠109年4月間某週日14時至15時許、㈡同
    年5月某週日14時至15時許，在其該時位在高雄市○○區○○街0
    0號之1號租屋處，利用己○因智能障礙之心智缺陷而不知抗
    拒之狀態，接續以手伸入衣褲撫摸己○胸部、陰部等隱私部
    位，而以此方式對己○為猥褻行為，共計2次。嗣經甲○就讀
    學校輾轉得知循線通報，為警獲報循線查悉上情。
二、案經高雄市政府警察局婦幼警察隊報告臺灣高雄地方檢察署
    （下稱高雄地檢署）檢察官偵查起訴。
    理  由
一、證據能力之說明：
　　查本判決所引用具有傳聞證據性質之證據，除因符合刑事訴
    訟法第159條之1至之4關於傳聞法則例外規定者，本有證據
    能力外，其餘均經當事人於本院審理時同意有證據能力（見
    侵訴卷第121頁、第169頁，本判決以下所引出處之卷宗簡稱
    對照均詳見附表），而本院審酌上開各項證據作成或取得時
    之客觀環境條件，並無違法取證或欠缺憑信性或關連性之情
    形，作為證據使用皆屬適當，依刑事訴訟法第159條之5第1
    項之規定，應認均有證據能力，得作為認定事實之憑據。
二、認定事實所憑之證據：
　　訊據被告庚○○固不否認於上開時間、地點碰觸被害人己○之
    胸部及陰部共2次之行為，然矢口否認有何乘機猥褻犯行，
    辯稱：我不是故意的，而是不小心碰到的，因為己○在我租
    屋處會玩得很瘋，我都躺在床上看電視，己○就會直接撲到
    我身上抱我，也會在我的身上跟床上滾來滾去，丁○還會制
    止己○，我是在這過程中手不小心觸碰到她的胸部及陰部的
    云云（見偵卷第25至28頁、審侵訴卷第39至49頁、侵訴卷第
    117至122頁、第167至189頁、第197至217頁）。經查：
（一）前提事實（即被告不爭執部分）：
　　　被告為丁○之男友，其知悉己○為未滿18歲之少年且領有中
      度身心障礙證明，並於109年4月間某週日14時至15時許、
      以及同年5月某週日14時至15時許，在其上址租屋處，各
      有觸摸到己○胸部、陰部等隱私部位之行為等情，業經被
      告於偵查及本院審理中坦認在卷（見偵卷第25至28頁、審
      侵訴卷第39至49頁、侵訴卷第117至122頁、第167至189頁
      、第197至217頁），核與被害人己○於本院審理中、證人
      即目睹上情之甲○於警詢中所為證述內容大致相符（見警
      卷第17至23頁、侵訴卷第181至188頁），並有己○之中度
      身心障礙證明1份在卷可佐（見侵訴卷第13至15頁），此
      部分事實，首堪認定。
（二）被告乃基於乘機猥褻犯意而為撫摸己○胸部、陰部之行為
      ：
　　⒈被告於犯罪事實欄所載時間、地點以手伸入衣褲之方式，
      撫摸己○胸部、陰部等情，業經證人即被害人己○於本院審
      理中證稱：我跟甲○、丁○會一起去被告家，看電視的時候
      我坐在被告旁邊，被告會摸我的胸部及尿尿的地方，他都
      是故意將手伸進去摸我胸部及尿尿的地方，被告摸我的時
      候我讀國一、國二，被告摸我後，甲○有叫我過去坐在她
      旁邊，我講的是真的等語明確（見侵訴卷第181至188頁）
      ；核與證人甲○於警詢中證稱：我在今年109年4月、5月的
      某週日14時至15時間，在被告的租屋處都有看到被告把手
      伸進己○的褲子內摸她的下體，當時己○是坐在靠牆壁的床
      頭前玩手機，被告坐在己○旁邊，丁○背對著我們躺在床旁
      邊的長椅子上，我坐在床前面看電視，我是轉頭要跟甲○
      說話時看到的，被告看到我轉頭就馬上將手伸出來；後來
      我叫甲○坐來我旁邊，甲○去上廁所後又坐回被告旁邊，我
      又看到被告隔著衣服摸己○的胸部，被告知道我看到他的
      行為後，馬上將手伸回去，我就叫甲○坐到丁○旁邊，109
      年4月及5月的這兩次情況都差不多；109年6月中，我有跟
      代號AV000-A109201D號（真實姓名詳卷，下稱戊○）安親
      班老師說這件事情等語大致相符（見警卷第17至23頁）。
　　⒉就甲○所述有將己○遭被告猥褻情事告知戊○一節，則經戊○
      於本院審理中證稱：甲○在安親班跟我說「老師，怎麼辦
      ，我看到媽媽的男朋友有摸妹妹的身體」，她當時有點慌
      張，感覺不知道要怎麼辦；甲○跟我說之後，我有詢問己○
      ，但己○因智能障礙不太能夠表達，一開始她沒有說什麼
      ，後來跟她以聊天的方式慢慢切入，己○有表示被告有摸
      她胸部，我便將此事通報學校，通報表內容就是我當初通
      報給學校的內容等語明確（見侵訴卷第198至210頁），核
      與本案通報表上所載「戊○打電話通知導師，告知丁○周末
      會帶己○、甲○去被告家，甲○跟安親班老師說，被告會對
      他們兩個姊妹上下其手（手伸到褲子裡面摸下體），甲○
      會反抗，因此被告沒有得手，但己○不會反抗，後來甲○就
      不再跟丁○去被告家，但是己○會跟丁○去，擔心己○的安危
      」等情大致相符，有109年6月20日性侵害案件通報表1份
      在卷可佐（見侵訴卷第17至19頁）。
　　⒊細觀己○與甲○所述「己○於看電視時坐於被告身旁」、「遭
      被告以手伸入衣褲內觸碰胸部及陰部」、「甲○察覺後要
      求己○坐到自己身側」等關於被告猥褻行為之重要情節均
      陳述一致。且己○雖為中度智能障礙者，然對於所經歷之
      事情，仍能為真實正確之陳述乙節，則經甲○於本院審理
      中證述：己○是智能障礙，如果不是真的有發生的事情，
      她不可能說的這麼清楚，己○講的事情是真的發生過等語
      （見侵訴卷第188頁）；戊○於本院審理中證稱：我從己○
      小學中高年級時就擔任她的安親班老師，己○不僅平日放
      學會來安親班，假日有活動也會參加，己○會樂於跟我分
      享在學校發生有趣的事情，以我對己○的認識，如果是沒
      有發生的事情她想要說謊，她都會不敢直接說，會以搖頭
      、點頭等方式來迴避那些要讓她說出與事實不符的話的情
      境，一眼就可以讓人看出來，但她如果明確說「有」、「
      沒有」那就是真的等語（見侵訴卷第205頁）。
　　⒋再者，本案經查獲之緣起，乃是因身為姊姊之甲○基於擔心
      己○，而向戊○陳述，欲尋求信賴師長之協助乙節，另據戊
      ○於審理中證稱：我認為甲○會主動將這件事情告訴我，是
      因為甲○很擔心己○，想要尋求幫助等語明確（見侵訴卷第
      206至207頁）。此外，被告亦自承：我從來沒有打罵過己
      ○、甲○，我們關係很好，我對他們有求必應，我真的很疼
      己○，把她當成我親生女兒一樣等語（見偵卷第25至26頁
      、審侵訴卷第43頁、侵訴卷第119頁、第215頁），核與己
      ○、甲○均一致證稱與被告關係良好、被告未曾打罵過其等
      、與被告未曾有過衝突等情相符（見侵訴卷第175頁、第1
      86頁），則依其等間平和親近之關係，要難認己○、甲○有
      何惡意污指被告之動機。
　　⒌被告其餘所辯均無足採：
　　⑴被告雖辯稱：我是在跟己○玩的過程中，不小心觸碰到她胸
      部及陰部云云，然如其僅是於遊樂過程中不慎觸碰到己○
      隱私部位，是否會對此事存有相當印象，以致能於案發後
      近半年即109年11月11日為檢察官訊問時，具體供述：「
      （問：所以你去碰到己○胸部及下體至少有3次？）應該是
      2次。（問：甲○說她目睹你第一次接觸己○的胸部及下體
      ，是在109年4月間下午2、3點？）應該是。（問：第二次
      是在109年5月間？）是。」等語（見偵卷第27頁），此情
      顯與常情未符。此外，被告是以手伸入衣褲內之方式對己
      ○為猥褻行為乙情，業經己○及在場見聞之甲○證述一致如
      前，被告上開辯詞，顯悖於常情且與事實不符而無足採。
　　⑵被告另以：己○智能有問題，所以你們現在問她什麼，她都
      會說有，他所述都是錯誤的，這證據太薄弱了云云（見侵
      訴卷第187頁），而主張己○之證述證明力不足。然查，己
      ○於本院詰問及訊問過程中，能理解提問之內容，回答合
      乎邏輯，且並非對於所有提問均答以「有」；對於檢察官
      詰問「妳除了被叔叔（即被告）摸過胸部，還有被其他人
      摸過？」、本院訊問「叔叔摸妳的胸部跟下體的時候有沒
      有人看到？」、「妳有告訴阿嬤嗎？」、「叔叔有打過妳
      嗎？」、「叔叔有很兇的罵過妳嗎？」等語，均明確答以
      「沒有」等語，而能針對提問經過思考理解後方加以作答
      等情，有本院111年3月8日審理筆錄1份在卷可佐（見侵訴
      卷第181至188頁）。則被告主張己○證詞受限於其智能一
      貫答以「有」而無可採云云，要屬無稽之言，不足為採。
　　⑶再就被告以：甲○從小說謊成性，以前在安親班還有偷竊行
      為，現在又是青春期叛逆很嚴重，之前甲○有交男朋友，
      但媽媽反對，所以甲○就是有報復心態云云（見侵訴卷第1
      89頁、第207頁、第209頁、第212頁、第214頁），主張甲
      ○所述不實。然甲○是否曾有偷竊行為，尚與其證言是否足
      採無必然關聯，且就甲○品行有無慣性說謊之情，業經戊○
      於本院審理中證稱：我是從甲○國小高年級時擔任她的安
      親班老師，剛開始認識時，她有因為學校的事情說過謊，
      但並沒有到說謊成性，而且後來在我們這邊過了1、2年她
      改變很多，我們都沒有再聽到她有說謊的問題，以我身為
      老師的角度來看的話，我會覺得這個學生進步很多，她跟
      我們講話都非常地坦然等語在卷（見侵訴卷第207至210頁
      ），則似尚不得以甲○國小時曾有說謊經驗，即認其國高
      中時對本案所為證述均屬不實。從而，卷內尚乏積極證據
      可認甲○證詞有何品格瑕疵之疑慮存在，被告空言為前述
      主張，尚難採憑。
　　⑷末關於被告另以甲○於偵查及本院審理中均證述：被告與己
      ○在租屋處看電視時，會一起玩手機，被告不會摸己○的身
      體，我只有看過被告在妹妹膝蓋受傷時，幫她擦藥擦膝蓋
      ，我在警察局、地檢署講的是我記錯的等語（見偵卷第59
      至63頁、侵訴卷第170至180頁），主張應據此為對自己有
      利之認定。而查，甲○於109年8月10日警詢中先是明確、
      具體證述被告犯罪事欄所載犯行，嗣經被告於同年11月11
      日偵查中否認犯行並辯稱只有在擦藥時有主動摸過己○；
      丁○於同年12月2日偵查中證稱被告是擦藥時不小心碰到己
      ○其他身體部位，此後甲○遂於110年3月4日偵訊時改稱自
      己記錯、被告僅是在幫己○擦藥，且對於檢察官訊問被告
      猥褻相關細節時，大多沉默不語，此有上開各詢問、訊問
      筆錄各1份在卷可憑（見警卷第17至23頁、偵卷第25至28
      頁、第37至41頁、第59至63頁），可見甲○是在被告、丁○
      為上開陳述後，方修正自己證詞使之與被告、丁○所述趨
      於一致。
　　⑸此外，關於己○家屬針對本案司法介入調查之態度乙節，甲
      ○於本院審理中證稱：我覺得來法院等地方開庭壓力有點
      大，家人們都覺得上法院很麻煩，我們都希望可以不要再
      來等語（見侵訴卷第177至178頁）；丁○於偵查及審理中
      證稱：我與被告是交往快10年的男女朋友，現在（本院按
      ：即111年3月18日為本院訊問時）也還是男女朋友，我覺
      得被告對己○、甲○都視如己出，不會做這樣的事情，我不
      要對他提起告訴等語（見偵卷第37至39頁、侵訴卷第189
      頁）；己○外祖母代號AV000-A109201B號（真實姓名詳卷
      ，下稱乙○）於警詢中證稱：我不要對被告提起告訴，因
      為不想把事情搞大，我們以後注意點就好等語（見警卷第
      27頁），可見丁○與被告間仍存有相當長期之親密關係，
      且甲○、丁○及乙○均不願司法介入調查之消極態度。則甲○
      事後於偵查、本院審理中所為更易前詞之證述及沉默不語
      之態度，實有高度可能是因受母親即丁○仍與被告具男女
      朋友關係，以及各方家庭成員壓力等外力因素所致，自難
      採信為實而為對被告有利之認定。
　　⒍綜合上開事證，可認己○之指述未有明顯與常情不符之瑕疵
      ，並有甲○、戊○之證述及性侵害案件通報表等卷證足以相
      互補強，且依本案經查獲之過程及被告與己○、甲○之關係
      、相處情形，亦可認己○、甲○並無惡意污指被告之動機，
      其等上開所述堪可採信為真實，被告出於乘機猥褻故意而
      為撫摸己○胸部、陰部之行為乙節，堪以認定。
（三）被告上開猥褻行為，是利用己○因心智缺陷而不知抗拒之
      狀態所為，且被告主觀上明知此情：
　　⒈己○為中度身心障礙人士，領有身心障礙證明，障礙類別為
      「神經系統構造及精神、心智功能」；ICD診斷為「F71：
      中度智能不足」，智商測驗範圍介於35至49之間（對成人
      而言，其心智年齡約在6至9歲之間），就讀國中之老師於
      109年度對己○之能力現況描述略為：「因為智力限制，己
      ○於學校無法理解原班課程内容，只能理解日常生活相當
      基本的事物，甚至連一般國中生活常用的溝通語句都常不
      理解，且缺乏推理能力，很難類推，類似的事還是需要一
      樣一樣教，每一次都要教；很難理解老師在講什麼，表達
      能力也不好；詞彙缺乏，很多事都用不知道或忘記了回應
      」等語，此有己○之身心障礙證明、國際疾病分類使用指
      引（ICD-10）、新舊制障礙類別對照表、己○就讀國中巡
      迴輔導個別化教育計畫各1份在卷可佐（見侵訴卷第13至1
      5頁、第75至91頁、第109至113頁）。是以，本件己○於案
      發時因為中度智能障礙人士，心智年齡受智能發展缺損之
      影響，僅略等同於小學中低年級孩童之心智程度，堪認其
      思考判斷、自我保護及性行為辨識能力均顯較一般人低落
      甚明。
　　⒉又己○經本院訊問遭被告以手撫摸胸部及陰部時之感受及處
      置時，答以：我當時覺得不舒服，但我沒有告訴媽媽，也
      沒有告訴別人等語（見侵訴卷第183至185頁），由此可見
      己○囿於上開心智缺陷，而無法理性思考，設法阻止被告
      ，僅消極任憑被告對自己為上開猥褻行為，顯見己○之判
      斷與思考能力，及其對於性自主權益之自我保護意識，均
      甚為低落且不足，而達不知抗拒之程度。
　　⒊再就被告主觀上明知己○具有上開心智缺陷乙節，業據被告
      自承：108年間丁○就有跟我說己○有智能障礙，己○平常講
      話可以溝通但是反應比較慢，我跟己○相處時可以感受到
      己○的心智跟實際年齡相比比較低，像小朋友一樣很愛玩
      ，比一般年齡低5、6歲，己○已經讀國中了，但她還是很
      喜歡玩小汽車等玩具等語明確（見偵卷第26頁、侵訴卷第
      118至120頁）；復佐以己○於本案交互詰問之過程中，不
      僅對答速度緩慢，回覆語句簡短，且更有多次需經司法詢
      問員將問題轉為較口語、簡易之用詞，並輔以循序漸進之
      引導後，方可理解問題含意進而答話之言行談吐（見侵訴
      卷第181至188頁），益徵與己○相處達數年之被告，主觀
      上必可依己○言行舉止而察知己○之心智狀態存有上開缺陷
      甚明。然被告於明知己○具有前揭心智缺陷之情形下，仍
      為求達到滿足自身性慾之目的，利用己○因心智缺陷致不
      知抗拒之狀態，對己○為上開撫摸胸部及陰部之猥褻行為
      ，則其主觀上要屬具有乘機猥褻之犯意無訛。
（四）綜合以上各情，己○因受中度智能障礙之影響，思考判斷
      、自我保護及性行為辨識能力均顯較一般人低落且不足，
      被告利用己○因智能障礙所致心智缺陷而不知抗拒之狀態
      ，乘機對己○為撫摸胸部及陰部之猥褻行為，被告所為已
      然成立乘機猥褻犯行甚明，其前揭所辯，均屬臨訟卸責之
      詞，洵不足採。從而，本件事證明確，被告上開2次犯行
      ，堪以認定，均應依法論科。
三、論罪科刑：
（一）查被告於案發時為成年人，己○則為未滿18歲之少年，此
      有代號與真實姓名對照表1份附卷可佐（見侵訴卷第11頁
      ），且被告於偵查中亦自承知悉案發時己○為國中一年級
      （見偵卷第26頁），而知其為未滿18歲之少年。又刑法上
      之猥褻行為，是指性交以外一切在客觀上足以誘起他人性
      慾，在主觀上足以滿足自己性慾之色情行為而言。本件被
      告以手伸入己○衣褲為撫摸胸部及陰部之行為，其所觸碰
      之部位，要屬女性私密部位，在客觀上足以誘起人之性慾
      ，且被告主觀上是出於滿足其性慾之犯意而為甚明。
（二）是核被告於109年4月間、同年5月間2次所為，均是犯兒童
      及少年福利與權益保障法第112條第1項前段、刑法第225
      條第2項之成年人故意對少年犯乘機猥褻罪，應依兒童及
      少年福利與權益保障法第112條第1項前段之規定，加重其
      刑。被告各基於同一乘機猥褻之犯意，於密接之時間，在
      同一地點，撫摸己○胸部及陰部之舉措，是侵害己○之同一
      性自主法益，各行為之獨立性極為薄弱，依一般社會健全
      觀念難以強行分離，應包括於一行為予以評價為接續犯，
      而各論以1罪（共2 罪）。被告所犯前開2 罪，犯意各別
      ，行為互殊，應分論併罰。
（三）爰以行為人之責任為基礎，審酌被告乃智識正常之成年人
      ，明知己○有中度智能障礙之心智缺陷，而屬弱勢群體，
      於社會生活與立足上，本即較一般人不易、辛苦，非但未
      本於良知對其加以尊重，反為滿足一己性慾，而於與丁○
      交往之期間，利用己○因智能障礙之心智缺陷致不知抗拒
      之情狀，乘機對己○為本案猥褻行為，對己○之心理健康、
      社交及人際交往等均造成負面影響，且被告犯後未能坦認
      犯行，迄未與己○達成和解適度彌補己過，所為甚屬不該
      。兼衡被告於本院審理中自述之智識程度及生活狀況（見
      侵訴卷第215頁，基於個人隱私及個資保障，不於判決中
      詳載），及其前科素行等一切情狀，分別量處如主文所示
      之刑。並就被告所為2 次犯行，衡諸其所犯罪名及被害人
      相同、犯罪期間相隔約1月等情，定其應執行刑如主文所
      示。
據上論斷，應依刑事訴訟法第299條第1項前段，兒童及少年福利
與權益保障法第112條第1項前段，刑法第11條前段、第225條第2
項、第51條第5款，判決如主文。
本案經檢察官丙○○提起公訴，檢察官辛○○到庭執行職務。
中　　華　　民　　國　　111 　年　　3 　　月　　22　　日
                  刑事第九庭    審判長法  官  毛妍懿
                                      法  官  黃三友
                                      法  官  張瀞文
以上正本證明與原本無異。
如不服本判決應於收受送達後20日內向本院提出上訴書狀，並應
敘述具體理由；如未敘述上訴理由者，應於上訴期間屆滿後20日
內向本院補提理由書（均須按他造當事人之人數附繕本）「切勿
逕送上級法院」。
中　　華　　民　　國　　111 　年　　3 　　月　　22　　日
　　　　　　　　　　　　　　　　　    書記官  張惠雯
附錄本件判決論罪科刑法條：
兒童及少年福利與權益保障法第112條
成年人教唆、幫助或利用兒童及少年犯罪或與之共同實施犯罪或
故意對其犯罪者，加重其刑至二分之一。但各該罪就被害人係兒
童及少年已定有特別處罰規定者，從其規定。
中華民國刑法第225條第2項
對於男女利用其精神、身體障礙、心智缺陷或其他相類之情形，
不能或不知抗拒而為猥褻之行為者，處六月以上五年以下有期徒
刑。
附表：本判決所引出處之卷宗簡稱對照表
簡稱 卷宗名稱 警卷 高雄市政府警察局婦幼警察隊高市警婦隊偵字第10970754900號卷宗 他卷 高雄地檢署109年度他字第4773號卷宗 偵卷 高雄地檢署109年度偵字第20587號卷宗 審侵訴卷 本院110年度審侵訴字第13號卷宗 侵訴卷 本院110年度侵訴字第45號卷宗